【裁判字號】    89,易,5014
【裁判日期】    900319
【裁判案由】    詐欺等
【裁判全文】
臺灣高雄地方法院刑事判決                        八十九年度易字第五一四號
    公訴人  臺灣高雄地方法院檢察署檢察官
    被  告  丁○○
右列被告因詐欺案件，經檢察官提起公訴（八十九年度偵緝字第一六九０號），本院
判決如左：
    主  文
丁○○共同動產擔保交易之債務人，意圖不法之利益，將標的物遷移，致生損害於債
權人，處拘役伍拾玖日，如易科罰金，以參佰元折算壹日。
    事  實
一、丁○○與甲○○（經臺灣高雄地方法院檢察署檢察官以裁判上一罪，一部曾經判
    決確定為由，另為不起訴處分確定）於民國八十九年四月六日，在高雄市前鎮區
    ○○○路一六二號，以動產擔保交易附條件買賣之方式，共同向丙○○○○購買
    車牌號碼ＡＸＳ─一二八號重型機車一輛，雙方約定扣除頭期款之總價金為新臺
    幣（下同）四萬五千三百元，分九期給付，每月一期，第一至五期每期付款六千
    一百元，第六至九期每期付款三千七百元，於九十年一月二十日付清價款前，該
    機車所有權仍屬出賣人丙○○○○所有，買受人丁○○與甲○○僅得依約占有使
    用，不得任意將該機車移離高雄市○○○路二十一號附近，或將該機車出賣、出
    質、移轉、抵押或為其他處分。詎丁○○與甲○○二人竟共同意圖不法之利益，
    於繳交頭期款五千元而取得上開機車後，即將前揭機車交予林祖全使用，並未經
    丙○○○○同意，任由第三人林祖全將前揭機車移離高雄市○○○路二十一號附
    近不知去向，且自八十八年五月二十日起未繳付任何一期價款，致生損害於債權
    人丙○○○○。
二、案經丙○○○○訴由臺灣高雄地方法院檢察署檢察官偵查起訴。
    理  由
一、訊據被告丁○○矢口否認有何共同違反動產擔保交易法犯行，辯稱：前揭機車之
    實際買受人為甲○○，伊僅為連帶保證人，但因丙○○○○要求渠二人擔任共同
    買受人，所以才在買賣契約書之買受人欄位簽名，至於該機車究係何人騎走，伊
    完全不知情云云。經查：
  (一)本件被告如何與證人甲○○共同以動產擔保交易附條件買賣之方式，向告訴人買
    受前開車牌號碼ＡＸＳ─一二八號機車，且在未得同意之情形下，將之移離高雄
    市○○○路二十一號附近不知去向等情，業據告訴人之代理人乙○○迭於偵查及
    本院審理時指訴明確，並有前揭機車買賣契約書一紙附卷可資佐證，被告雖辯稱
    其僅為連帶保證人，因告訴人要求，始在買賣契約書之買受人欄位簽名，並與告
    訴代理人乙○○於本院行調查證據程序時所述情節相符，惟被告既於買賣契約之
    買受人欄位下簽名，且其簽名非出於他人之強暴、脅迫，而係其基於自由意思下
    同意告訴人之要求，進而為前開意思表示，則其在法律上之地位即屬買受人而非
    屬連帶保證人，故被告辯稱其僅為連帶保證人云云，尚不足採信。
  (二)又被告既為前開機車之共同買受人，則其自係動產擔保交易之債務人，亦即為前
    開機車付清價款前之占有人，故其負有依動產擔保交易法第十二條規定，以善良
    管理人之注意，保管或使用標的物之義務，除不得任意將該自用小客車出賣、出
    質、移轉、抵押或為其他處分外，亦不得任令第三人將該機車遷移他處，並以不
    知情等推諉其責。本件被告既於本院審理時供稱不知道前開機車在何處，證人甲○○復到庭證稱：前開機車是林祖全要伊幫忙購買，買車當天林祖全也有去，該
    機車後來就由林祖全騎走，不知道前開機車現在在哪裡等語，顯見被告雖未親自
將前開機車遷移他處，惟其未得告訴人同意，任令第三人林祖全將該機車移離高
    雄市○○○路二十一號附近不知去向，復不加以阻止，自與其自行將前開機車遷
    移他處無異，加以其自八十九年五月間起，即拒未繳付任何分期餘額，甚且於本
    件審理時一再拒絕與告訴人協商解決，凡此諸端，已足認被告確有不法利益之意
    圖。而告訴人因遍尋該機車未獲，無法依動產擔保交易法之相關規定，行使債權
    人取回占有標的物之權利，其受有損害至明。從而，本件至此事證已臻明確，被
    告前揭辯詞，無非係卸責畏罪之詞，不足採信，其犯行已堪認定，自應由本院依
    法加以論科。
二、核被告丁○○所為，係犯動產擔保交易法第三十八條之罪。其與甲○○就前開犯
    行，互有犯意之聯絡之行為之分擔，應論以共同正犯。爰審酌其生活狀況、品行
    、智識程度，與犯本罪之犯罪動機、目的、手段及其所生危害，於本院訊問時，
    猶飾詞卸責、否認犯行，暨未與告訴人達成和解，賠償其損害等一切情狀，量處
    如主文所示之刑。末按被告行為後，刑法第四十一條第一項已於九十年一月四日
    修正為：「犯最重本刑五年以下有期徒刑以下刑之罪，而受六個月以下有期徒刑
    或拘役之宣告，因身體、教育、職業、家庭之關係或其他正當事由，執行顯有困
    難者，得以一元以上三元以下折算一日。但確因不執行所宣告之刑，難收矯正之
    效，或難以維持法秩序者，不在此限」，並經總統於九十年一月十日公布，而於
    同年一月十二日生效，併參酌最高法院二十四年七月民刑庭總會決議之意旨，故
    依前開條文及刑法第二條第一項前段之規定，易科罰金之折算標準條件自應適用
    新法，而就其所宣告之刑諭知易科罰金之折算標準，以示儆懲。至公訴意旨雖認
    被告所為另涉犯詐欺罪嫌，然按犯罪事實應依證據認定之，無證據不得推定其犯
    罪事實，刑事訴訟法第一百五十四條定有明文。本件被告雖任由第三人林祖全將
    前開機車遷移他處，致生損害於告訴人，惟其既堅稱其非該機車之實際使用人，
    與證人甲○○所稱前開機車之實際使用人是林祖全等語相符，加以證人甲○○亦
    亦稱：林祖全當初有說要代繳車款，伊才答應幫他買機車等語，是本件在查無其
    他積極證據足認被告及證人甲○○與第三人林祖全間，具有共同詐欺之犯意聯絡
    之情形下，尚難以被告出名擔任買受人，且任由第三人林祖全將前開機車遷移他
    處，而未繳付剩餘價款，即遽論其涉有詐欺犯行。茲因公訴意旨認此部分與前揭
    論罪科刑之違反動產擔保交易法部分有方法結果之牽連犯關係，屬裁判上一罪，
    爰不另為無罪之諭知，附此敘明。
據上論斷，應依刑事訴訟法第二百九十九條第一項前段，動產擔保交易法第三十八條
，刑法第十一條前段、第二十八條、修正後第四十一條第一項、第二條第一項前段，
罰金罰鍰提高標準條例第一條前段、第二條，判決如主文。
本案經檢察官蔡麗宜到庭執行職務。
中      華      民      國    九十      年      三      月     十九     日
                                臺灣高雄地方法院刑事第七庭
                                  法  官 劉傑民
右正本證明與原本無異。
如不服本判決，應於判決送達後十日內，向本院提出上訴狀。
                                  書記官 黃琬婷
中      華      民      國    九十      年      三      月     十九     日
附錄本案判決科刑法條
動產擔保交易法第三十八條
動產擔保交易之債務人，意圖不法之利益，將標的物遷移、出賣、出質、移轉、抵押
或為其他處分，致生損害於債權人者，處三年以下有期徒刑、拘役或科或併科六千元
以下之罰金。


司法院資訊處製作；財團法人民間司法改革基金會備份。
